臺灣臺南地方法院刑事判決　　　　　　　　　　　　　九十一年度易字第六一九號
　　公　訴　人　臺灣台南地方法院檢察署檢察官
　　被　　　告　丁○○
右列被告因竊盜案件，經檢察官提起公訴（九十一年度偵緝字第二八四號、九十一年
度偵緝字第二八八號），本院判決如左：
    主  文
丁○○竊盜，處有期徒刑伍月，如易科罰金，以參佰元折算壹日；又意圖為自己不法
之所有，而侵占遺失物，處罰金參仟元，如易服勞役，以參佰元折算壹日。
    事  實
一、丁○○於民國八十六年三月八日及八十八年十月二十七日因竊盜及違反動產擔保
    交易法等案件，經台灣高雄地方法院及台灣高等法院高雄分院分別判處有期徒刑
    一年、四月確定，又於九十年三月二日因詐欺案件，經台灣高雄地方法院判處有
    期徒刑二年（犯罪時間為八十六年十一月六日）。其於八十九年四月十八日送監
    執行上開竊盜及違反動產擔保交易法案件，並於九十年三月六日假釋出獄，嗣於
    假釋期間因違反保安處分執行法第七十四條之二第二、四款規定，情節重大，經
    撤銷假釋。復於九十年十二月三十一日，因偽造文書等案件，經本院判處有期徒
    刑五月確定（上開案件均未執行完畢，故不構成累犯）。猶不知悔改，於九十年
    八月十九日十四時許，在台南市亞洲工商前樹下，拾得乙○○所有，於同年月十
    八日二十時許，在台南市○○路六一九巷一號遺失之暗紅色皮包一只，竟意圖為
    自己不法所有，將之侵占入己，嗣於同年月二十日九時十分許在台南市○○路六
    一九巷五號為警查獲。復於九十年十月十七日十四時許，在台南市○○路○○路
    體育場旁，見甲○○將其所有之車牌號碼ＶＧＨ－一二○號輕機車停放該處，而
    疏未將機車鑰匙取下，認有機可趁，乃意圖為自己不法所有，徒手竊取該部機車
    ，供己騎乘代步之用。嗣於九十年十一月二日十五時十五分許，在台南市○○街
    一○○號前，丁○○欲騎乘該部機車時為埋伏警員查獲，並扣得上開機車及鑰匙
    一支（均經警發還甲○○）。
二、案經台南市警察局移送及台南市警察局第六分局報請台灣台南地方法院檢察署檢
    察官偵查起訴。
    理  由
一、訊據被告丁○○，固坦承於右揭時地拾得被害人乙○○之皮包一只及欲騎乘本案
    失竊機車時為警查獲之事實，惟矢口否認有何侵占遺失物及竊盜犯行，辯稱：伊
    剛好撿到乙○○的皮包，請朋友通知乙○○來拿，但是乙○○卻報警，伊皮包有
    還給乙○○，至於機車是被警察查獲前，在法華寺向姓名、年籍均不詳之「林先
    生」借用去購買感冒藥，伊不知道該車是贓車云云。經查：
二、侵占遺失物部分：
  (一)、上開皮包係被害人乙○○於九十年八月十八日二十時許，在台南市○○路六一
      九巷一號前連同機車遺失一節，業據被害人乙○○於警訊及本院調查中指述綦
      詳，並有車籍作業系統－查詢認可資料及被害人乙○○出具之贓物領保管單各
      一紙附於台南市警察局第六分局刑案偵查卷宗可稽。
  (二)、被告雖辯稱伊是聽朋友說乙○○皮包不見，特地去尋找，有還給乙○○云云，
      惟其於九十年八月二十日警訊中先是陳稱：「一位綽號『阿華』年約三十幾歲
      之朋友告訴我，如果找到乙○○失竊之皮包證件，可向乙○○領新台幣二萬元
      ，而阿華已先向乙○○騙取一千元」「綽號『阿華』之男子是在九十年八月十
      九日九時三十分許在我住處台南市○○路六一九巷五號內告訴我的」；嗣於同
      日偵查中稱：「（問：你向何某要二萬元獎金？）沒有，我聯絡他朋友通知他
      來拿證件」「（你如何知他朋友？）我不認識何某，他朋友住我隔壁問我是否
      曾見何某機車‧‧‧」；另於九十一年四月十日偵訊中陳稱：「（問：九十年
      八月二十日被查獲乙○○的皮包遺失案？）是的，我在成都路撿到，因為我住
      國民路五號，當時一號有人在喝酒，我向該屋主講說我有撿到皮包，屋主就用
      電話與失主連絡」「（問：為何在本署第一次偵訊時說有二萬元賞錢及阿華告
      知此事？）沒這回事，我不認識阿華」；復於本院陳稱：「我是在九十年八月
      十九日下午二點多在亞洲工商樹下撿到的，我之前有聽到乙○○的朋友說乙○○的東西丟了，所以我就拿給乙○○的朋友。該人年約四、五十歲，身材胖胖
      的，她先生在開計程車。她告訴我乙○○的皮包裡有一些重要證件，如果撿到
      他願意給付二萬元的報酬。我還給他時他有拿錢給我，但是我沒有跟他拿‧‧
      ‧」（見本院九十一年六月十一日訊問筆錄）「‧‧‧我撿到當天就拿去國民
      路還乙○○的朋友，但是乙○○的朋友不拿，後來乙○○隔天才來拿‧‧‧」
      （見本院九十一年六月二十五日訊問筆錄），是綜觀其前後所言各語，被告竟
      對如何知悉被害人乙○○皮包失竊及是否知悉二萬元賞金一事，迭於警訊、偵
      查及本院調查程序中，屢屢翻異前詞，又無法提供「阿華」之年籍資料以供調
      查，嗣後甚而改稱不認識「阿華」，足徵被告所辯：聽朋友說乙○○皮包不見
      ，特地去尋找乙節，不足憑採。更何況一般人能尋獲他人所遺失物品之機率甚
      微，要難信其所執之辯解為真實。
  (三)、又被告既自承並不認識皮包之失主乙○○，則其於甫拾獲上開皮包後，倘真有
      送還被害人乙○○之意，其大可立即就近送交轄區派出所招領，或逕交予被害
      人乙○○之朋友代為返還即可，當無被告所述「我撿到當天就拿去還乙○○的
      朋友，但是乙○○的朋友不拿」之理，更無大費周章找尋失主之理，被告所辯
      顯與常情有違。況被告於本院訊問中自承：朋友告訴伊，如撿到何某之皮包可
      得賞金二萬元，且被害人乙○○亦到庭指訴被告確有向伊要求二萬元賞金（見
      本院九十一年七月十日筆錄），足徵被告事後將皮包返還被害人乙○○，實係
      因得知可獲得賞金始有此舉，此情觀諸被告於拾獲上開皮包後，不僅未將之送
      交轄區派出所招領，反置於自己實力支配範圍，並於得知可獲得賞金後，始透
      過第三者聯絡被害人乙○○，復向被害人乙○○要求二萬元之賞金（見本院九
      十一年七月十日筆錄）即明。是被告所辯：伊皮包有要還給被害人乙節不足採
      信，本件事證明確，被告侵占遺失犯行已堪認定，應依法論科。
三、竊盜部分：
  (一)、右揭竊取機車犯行業據被告於警訊中坦承：「我是在九十年十月十七日十四時
      左右在台南市○○路體育場大門旁，用車主未取走的鑰匙打開輕機車ＶＧＨ－
      一二○的電門發動騎走」「我是因為沒有交通工具，才會去牽該部機車。我知
      道這是違法的」等語（見九十年十一月二日警訊筆錄）；復於偵查中坦承：「
      （問：何時何地竊取ＶＧＨ－一二○機車？）九十年十月十七日下午二點在台
      南市○○路體育場因車主未將鑰匙拿下，我直接發動引擎騎走作為日常交通工
      具，因為我失業來台南找工作」（見九十年十一月二偵訊筆錄）等情不諱，核
      與被害人甲○○所述其於九十年十月十七日十五時許發現停放在台南市立體育
      場大門前之上開機車失竊之情節相符，並有車輛竊盜、車牌失竊資料個別查詢
      報表─查詢車輛認可資料一紙及被害人甲○○出具之贓物領保管單各一紙附於
      台南市警察局刑案偵查卷宗可稽。
  (二)、被告雖於本院審理中否認前揭竊車犯行，而以前詞置辯，並辯稱：警察要伊承
      認伊就承認；當時在警局伊已經承認，所以在偵查中伊也就承認云云（見本院
      九十一年五月二十三日、同年六月十一日訊問筆錄）。惟查，被告就上開筆錄
      係基於自由意識下所為之陳述乙節並不爭執，亦未能提出警員以不正方式取供
      之具體事證供本院審酌，而證人即查獲本案並製作筆錄之警員丙○○到庭結證
      稱：伊是依照被告的陳述記載，製作筆錄時有全程錄音，伊與同事看到失竊之
      機車後，才到附近埋伏，當時有看到被告在涼亭裡面休息，但不敢確定就是被
      告偷的，約等了將近一小時，被告就去牽車，當時被告是直接走到機車拿東西
      ，再發動機車，並沒有找尋機車的跡象，伊與同事看到被告發動機車就趕過去
      等語明確（見本院九十一年六月十一日訊問筆錄），而證人丙○○係執勤警員
      ，其立場客觀中立，且與被告素不相識，亦無宿怨，當無設詞攀誣被告之理，
      其所為之證言，應屬真實可信。且倘若被告為警察刑求逼供，衡情亦會於檢察
      官初訊時即時陳明，裨得昭雪清白，其捨此不為，竟仍於檢察官訊問時坦承竊
      車犯行，則其於本院空言辯稱係警察要伊承認，伊就承認云云，已屬無據，再
      觀諸被告前已有竊盜前科，有臺灣高等法院被告全國前案紀錄表可查，則其當
      知竊車為犯罪行為須受國家刑事追訴，倘被告果真未有竊車之行為，豈有「警
      察要伊承認，伊就承認」、及「在警局伊已經承認，所以在偵查中伊也就承認
      」，而捏造不利於己之供詞自白犯罪，致須受國家刑罰權追訴、審判、執行之
      理？被告上開辯解，悖離常情，難以置信。從而，被告辯稱：伊於警訊、偵查
      中所述不實在乙節，自不足採，其於警詢、偵查中之供述係出於任意性一情，
      已可認定。
  (三)、被告雖又辯稱該部機車是向「林先生」借用，並稱：「我只知道他姓林」云云
      （見本院九十一年八月三十日審理筆錄），且無法提出「林先生」之真實姓名
      、聯絡電話或地址等資料供本院調查審認，則渠等顯非熟人，「林先生」又豈
      會擅將機車借被告騎乘之可能？再觀諸上開機車之車身及龍頭處置物箱中，尚
      有寶特瓶、毛巾等非被害人甲○○所有之雜物等情，業據被害人甲○○及證人
      丙○○陳述在卷（見本院九十一年七月三十日、同年六月十一日訊問筆錄），
      且為被告所是認，並辯稱：「毛巾是林先生的，我於交保後有拿去體育公園還
      他」云云（見本院九十一年六月十一日訊問筆錄），是被告對是否知悉「林先
      生」之聯絡方式一節，前後交代不清，實屬可疑。且倘若上開機車確係被告於
      為警查獲當日甫向「林先生」借得，被告理當於知悉「林先生」下落時，即時
      陳報警察機關以查明系爭機車之來源，釐清其責任，豈有僅為返還毛巾而特地
      與「林先生」聯繫之理，益徵被告顯係事後虛構「林先生」之人。綜上，被告
      上開所辯無非事後杜撰藉以圖卸刑責之詞，不足採信。事證明確，被告竊盜犯
      行亦堪認定。
四、核被告丁○○所為係犯刑法第三百二十條第一項之竊盜罪及同法第三百三十七條
    之侵占遺失物罪，其所犯二罪犯意各別，罪名不同，應予分論併罰。爰審酌被告
    前有多次前科紀錄，素行不佳，其犯罪之動機、目的均係為圖一己之私利、所竊
    取及侵占之財物價值、對社會秩序所生危害，及犯罪後猶飾詞圖卸刑責，缺乏悔
    意等一切情狀，分別量處如主文所示之刑，並分別諭知有期徒刑易科罰金及罰金
    易服勞役之折算標準，以資懲儆。
據上論斷，應依刑事訴訟法第二百九十九條第一項前段，刑法第三百二十條第一項、
第三百三十七條、第四十一條第一項前段、第四十二條第二項，罰金罰鍰提高標準條
例第一條前段、第二條，判決如主文。
中      華      民      國    九十一    年      九月      十三    日
                              臺灣臺南地方法院刑事第三庭
                                  審判長  法  官  陳振謙
                                          法  官  陳忠鎣
                                          法  官  孫淑玉
右正本證明與原本無異。
如不服本判決，應於判決送達後十日內向本院提出上訴狀（應附繕本）。
                                          書記官  陳月珍
中      華      民      國    九十一    年      九      月      十六    日
附錄本案論罪科刑法條全文：
刑法第三百二十條
意圖為自己或第三人不法之所有，而竊取他人之動產者，為竊盜罪，處五年以下有期
徒刑、拘役或五百元以下罰金。
意圖為自己或第三人不法之利益，而竊佔他人之不動產者，依前項之規定處斷。
前二項之未遂犯罰之。
刑法第三百三十七條
意圖為自己或第三人不法之所有，而侵占遺失物、漂流物或其他離本人所持有之物者
，處五百元以下罰金。
